【裁判字號】    99,易,4
【裁判日期】    990414
【裁判案由】    業務侵占
【裁判全文】
臺灣臺中地方法院刑事判決                 99年度易字第4號
公  訴  人  臺灣臺中地方法院檢察署檢察官
被      告  甲○○
選任辯護人  陳昭全律師
上列被告因業務侵占案件，經檢察官提起公訴（98年度偵字第61
80號），被告於本院準備程序中就被訴事實為有罪之陳述，經本
院合議庭裁定由受命法官獨任依簡式審判程序審理，判決如下：
    主    文
甲○○意圖為自己不法之所有，而侵占對於業務上所持有之物，
處有期徒刑拾月。緩刑貳年，並應於緩刑期內依本院九十九年度
司中調字第七○三號調解內容（如附件）給付新臺幣壹佰貳拾伍
萬元予乙○○。
    犯罪事實
一、甲○○與乙○○共同出資設立菁英團隊不動產經紀有限公司
    ，其中甲○○出資佔出資額百分之十六，乙○○出資則佔百
    分之八十；並由甲○○擔任上開菁英團隊不動產經紀有限公
    司負責人並綜理其公司業務，且以管理其公司資金為業務內
    容之一，係從事業務之人。緣上開菁英團隊不動產經紀有限
    公司於民國九十八年一月間，仲介郭正利以新臺幣（下同）
    五千一百五十二萬元代價，出賣其所有之門牌號碼：臺中市
    西屯區市○○○路三六九號二十五樓之不動產予吳子聰，並
    約定仲介費用為二百十萬元；且扣除相關費用，郭正利業已
    於九十八年一月二十二日，匯款二百零九萬九千九百六十元
    至上開菁英團隊不動產經紀有限公司所申請開立之遠東國際
    商業銀行（下稱遠東銀行）帳戶（帳號000000000
    00000號）以支付上開仲介費用；詎甲○○竟意圖為自
    己不法所有，先無故不告知乙○○上開仲介費用入款之事實
    ，且刻意不於收受上開仲介費用後即開立仲介費用發票，藉
    以隱匿上開營收；復於同日以現金提領方式將上開款項提領
    一空而將上開款項侵占入己。
二、案經乙○○訴由臺灣臺中地方法院檢察署檢察官偵查起訴。
    理    由
一、按除被告所犯為死刑、無期徒刑、最輕本刑為三年以上有期
    徒刑之罪或高等法院管轄第一審案件者外，於法院行準備程
    序進行中，被告先就被訴事實為有罪之陳述時，審判長得告
    知被告簡式審判程序之旨，並聽取當事人、代理人、辯護人
    及輔佐人之意見後，裁定進行簡式審判程序；且受命法官行
    準備程序，與法院或審判長有同一之權限；又簡式審判程序
    之證據調查，不受刑事訴訟法第一百五十九條第一項、第一
    百六十一條之二、第一百六十一條之三、第一百六十三條之
    一及第一百六十四條至第一百七十條規定之限制，刑事訴訟
    法第二百七十三條之一第一項、第二百七十九條第二項前段
    、第二百七十三條之二分別定有明文。被告甲○○所為係犯
    死刑、無期徒刑、最輕本刑為三年以上有期徒刑以外之罪，
    其於準備程序中就被訴事實為有罪之陳述，經受命法官告知
    簡式審判程序之旨，並聽取公訴人、被告之意見後，本院合
    議庭認為適宜由受命法官獨任進行簡式審判程序，依刑事訴
    訟法第二百七十三條之一第一項規定，裁定由受命法官獨任
    進行審判程序，合先敘明。
二、上揭犯罪事實，業據被告甲○○於本院審理時坦承不諱，核
    與告訴代理人陳建勛律師於偵訊時之指述及證人張錫福、吳
    子聰、李嘉陵於偵訊時具結證述之情節大致相符，並有東森
    房屋不動產買賣斡旋／承諾契約書、契約內容變更合約書、
    委託銷售契約書、精英團隊不動產經紀有限公司委託書、華
    泰商業銀行股份有限公司信託結算書暨報告書-吳子聰與郭
    正利不動產買賣價金安全信託案、華泰銀行跨行匯款回單、
    遠東國際商業銀行九十八年九月二十一日（九八）遠銀詢字
    第○○○一二○三號函覆菁英團隊不動產經紀有限公司上開
    遠東銀行帳戶存摺往來明細分戶帳各一份及上開不動產交易
    仲介費用發票二紙附卷可稽。足認被告之自白，應與事實相
    符。本案事證明確，被告業務侵占犯行，堪予認定。
三、核被告甲○○所為，係犯刑法第三百三十六條第二項之業務
    侵占罪。爰審酌被告身兼公司負責人及業務從業人員，原應
    本於忠實誠信關係，不得任意侵占業務上持有之金錢，竟侵
    占所收之款項，其行為已嚴重破壞保護信賴他人之誠信利益
    ，實非可取，且侵占金額達二百餘萬元，數額非寡，兼衡酌
    被告犯罪之動機係因雙方財務糾紛而為，手段尚屬平和，犯
    後亦坦承犯行，並已與告訴人達成調解，有本院九十九年度
    司中調字第七○三號調解程序筆錄在卷可稽，其犯後態度尚
    可等一切情狀，量處如主文所示之刑，以示懲儆。又查被告
    前未曾受有期徒刑以上刑之宣告，有卷附臺灣高等法院被告
    前案紀錄查詢表可按，信被告經此偵、審程序之教訓及罪刑
    之宣告，當知所警惕，當無再犯之虞，本院綜核各情，認所
    宣告之刑，以暫不執行為適當，爰諭知緩刑二年，以啟自新
    ；惟因被告侵占款項之數額非寡，並已經本院九十九年度司
    中調字第七○三號與告訴人乙○○達成調解（調解內容為被
    告應給付一百二十五萬元予乙○○，給付方法詳如調解程序
    筆錄所載），已如前述，爰併依刑法第七十四條第二項第三
    款之規定，命被告於緩刑期內依上揭調解結果向被害人即告
    訴人乙○○給付一百二十五萬元之金額，以督促被告能儘速
    履行其民事上之義務，附此敘明。
據上論斷，應依刑事訴訟法第二百七十三條之一第一項、第二百
九十九條第一項前段、刑法第三百三十六條第二項、第七十四條
第一項第一款、第二項第三款、刑法施行法第一條之一第一項、
第二項前段，判決如主文。
中    華    民    國     99     年    4   月    14    日
                  刑事第五庭  法  官  林慶郎
誠以上正本證明與原本無異。
如不服本判決，應於判決收受送達後10日內向本院提出上訴狀，
上訴於臺灣高等法院臺中分院（並應敘述具體上訴理由及檢附繕
本）。上訴書狀如未敘述上訴理由，應於上訴期間屆滿後20日內
補提上訴理由書於本院（均須按他造當事人之人數附具繕本）「
切勿逕送上級法院」。
                              書記官  黃士益
中    華    民    國     99     年    4   月    14    日
附錄論罪科刑條文：
刑法第336條（公務公益侵占罪、業務侵占罪）：
對於公務上或因公益所持有之物，犯前條第一項之罪者，處一年
以上七年以下有期徒刑，得併科五千元以下罰金。
（罰金部份業經刑法施行法第一條之一第二項前段提高30倍為新
台幣15萬元）
對於業務上所持有之物，犯前條第一項之罪者，處六月以上五年
以下有期徒刑，得併科三千元以下罰金。
（罰金部份業經刑法施行法第一條之一第二項前段提高30倍為新
台幣9萬元）
前二項之未遂犯罰之。

司法院資訊處製作；財團法人民間司法改革基金會備份。
